【裁判字號】    98,交抗,108
【裁判日期】    980602
【裁判案由】    聲明異議
【裁判全文】
臺灣高等法院臺南分院交通事件裁定    98年度交抗字第108號
抗  告  人  乙○○
即受處分人
上列抗告人因違反道路交通管理處罰條例案件，不服臺灣雲林地
方法院中華民國98年4月21日所為裁定（98年度交聲字第15號）
提起抗告，本院裁定如下：
    主  文
抗告駁回。
    理  由
一、本件抗告意旨略以：
  (一)抗告人即受處分人乙○○（以下稱受處分人）當天機車係行
    駛建國路欲2段式左轉進台中火車站時，左前方並無明顯交
    通號誌可供行車依據。
  (二)又受處分人於中山路、建國路交叉路口停等時，係俟正前方
    供行人使用號誌燈轉綠燈及閃71時，才前行，並無明顯標示
    要等閃43時機車才能前行，受處分人因前開行政機關設立號
    誌之錯誤，以致於97年12月9日遭開「闖紅燈」罰單，受處
    分人並希望能到庭說明原委，為此提起抗告，請求撤銷原裁
    定云云。
二、原裁定理由意旨則為：
  (一)按汽車駕駛人，行經有燈光號誌管制之交岔路口闖紅燈者，
    處1,800元以上5,400元以下罰鍰，並記違規點數3點；汽車
    行駛至交岔路口，其行進、轉彎，應遵守燈光號誌，道路交
    通管理處罰條例第53條第1項、第63條第1項第3款與道路交
    通安全規則第102條第1項第1款分別定有明文。經查：
  １本案受處分人於97年12月9日下午2時15分許，騎乘本案機車
    ，由臺中市○○路往中山路臺中火車站方向，至該路與中山
    路之有燈光號誌管制之交岔路口闖紅燈違規直行，業經證人
    丙○○於本院調查時證述明確，並有臺中市警察局97年12月
    9日中市警交字第GEO195725號舉發違反道路交通管理事件通
    知單、臺中市警察局第一分局98年1月6日中分一交字第0970
    040779號函影本各1紙、中山路往火車站廣場監視器翻拍畫
    面相片6張附卷可稽，應可認定。
  ２受處分人雖辯以前詞，然查：
  (1)受處分人於異議狀內坦認於上開時、地，騎乘本案機車行經
    上開路口，又證人即舉發本案違規之臺中市警察局第一分局
    交通隊員警丙○○到庭證稱：我與另1位警員於97年12月9日
    下午2時許，在臺中市火車站前負責交整勤務，發現受處分
    人與另1部車牌號碼APN-660號機車，由中山路往火車站方向
    同時闖紅燈過來；我與另1名員警將他攔查，因為我們2人同
    時發現，所以我看得清楚，我一開始注意到受處分人，是在
    他由建國路到中山路口停下來，然後等左轉的標誌，他就直
    接闖紅燈過來；庭呈的現場圖是他當時違規的情形；當時我
    人是站在異議圖上面P的位置（面對中山路），距離受處分
    人闖紅燈的號誌大約30公尺，中間沒有阻礙，受處分人於該
    路口停等的位置，前方是可以看到中山路往火車站的方向有
    紅綠燈號誌，就在建國路上（證人當庭指出）；該行車號誌
    與中山路行人號誌不同步，當建國路顯示左轉綠燈時，行人
    號誌同時開放，中山路仍是紅燈；等到行人號誌閃爍45秒左
    右，中山路再開放綠燈，建國路的號誌再轉為紅燈，不得左
    轉；我們站的位置看不到中山路往火車站方向的號誌，所以
    我們是依照行人號誌顯示為71秒時，判斷中山路仍是紅燈，
    當時我與另1警員就看到受處分人於行人號誌顯示為71秒時
    ，違規闖紅燈直行過來；我本身雖看不到中山路往火車站方
    向的號誌，但該號誌後面有路口監視器，所翻拍的畫面圖就
    是當時受處分人違規時的現場畫面等語。證人丙○○並當場
    提出舉發現場圖、現場照片13張、中山路往火車站廣場畫面
    圖2紙以佐其說。對照受處分人刑事聲明異議狀所載，其母
    親甲○○當天亦騎乘車牌號碼APN-660號山葉機車，同時到
    達同1地點，與證人丙○○所述互核相符。再者，參酌中山
    路往火車站廣場監視器翻拍畫面所示，舉發當時車流正常，
    有2位值勤員警共同目睹2輛機車同時直行而來，中間並無障
    礙，可清楚依據中山路行人號誌閃爍秒數之轉換，明確判斷
    受處分人闖越紅燈，且受處分人及其母親所騎乘之機車，亦
    係於中山路往臺中火車站方向號誌為紅燈時，貿然闖越直行
    。再衡諸值勤警員係依法執行公務，與受處分人並不相識，
    素無怨隙，且目睹及取締受處分人上開違規情事，應無設詞
    攀誣、或虛構違規事實以陷害受處分人之理，況警員執行公
    務本身受行政懲處責任之監督，到庭具結作證更以刑罰擔保
    其真實性，殊無甘冒行政懲處及刑法偽證罪責任而刻意誣陷
    受處分人之必要，是證人丙○○之上開證述，應堪採信。受
    處分人辯稱未闖越紅燈直行云云，難認為真實。
  (2)受處分人辯稱其沒有看到路口有設置紅綠燈可供指引，自然
    沒有所謂「闖越紅燈」云云。但是，受處分人停等之位置「
    左前方」，即有明顯、清楚之紅、黃、綠3色燈號的行車管
    制號誌，有現場圖、現場照片在卷可考，細究照片所示，兩
    者中間未存任何障礙，受處分人當可清楚判斷路口行車號誌
    之狀態，受處分人竟仍闖越上開號誌，當屬闖越紅燈之事實
    ，受處分人執此為辯，尚有牽強之處。
  (3)受處分人另稱只看到前方行人號誌顯示為綠燈及閃爍秒數「
    71」之指號，復有行人往前直行，因此向前直行云云。然而
    ，受處分人當時既然騎乘機車，其必須遵行之號誌，當然為
    「行車管制號誌」，不是「行人專用號誌」，受處分人上開
    辯詞，尚有誤會。
  (二)從而，本件受處分人之違規行為屬實，原處分機關依道路交
    通管理處罰條例53條第1項，裁處受處分人罰鍰1,800元，並
    依同條例第63條記違規點數3點，於法並無不合。受處分人
    本件異議為無理由，應予駁回。
三、本院經查：
  (一)受處分人於97年12月9日14時15分，在台中市○○路與建國
    路口處，因騎乘車牌號碼L6C-835號重型機車，行經有燈光
    號誌管制之交岔路口闖紅燈，遭臺中市警察局第一分局交通
    分隊員警當場攔停製單舉發，有臺中市警察局97年12月9日
    中市警交字第GE0000000號舉發違反道路交通管理事件通知
    單1份附卷可稽，且受處分人對於其駕駛上開機車在前開時
    、地違規闖越紅燈之情亦不爭執，足見受處分人有於前開時
    、地駕駛機車違規闖越紅燈之事實，堪可認定。
  (二)又依本件舉發員警即證人丙○○98年2月24日於原審當庭提
    出之台中火車站前廣場現場圖及現場全部標誌設置照片，可
    悉台中火車站出入口處，確有設置交通號誌，且該號誌復未
    為任何障礙物所遮蔽，並無故障或其他難以判定之情況。再
    者，證人丙○○於原審復證稱：中山路與建國路交叉口，行
    車紅綠燈號誌與行人號誌非同步，建國路左轉火車站時，行
    人號誌同時開放，俟行人號誌閃及45秒時，中山路再開放綠
    燈，建國路此時是紅燈，不得左轉等語明確（見原審卷第28
    頁）。按標誌、標線、號誌之設置目的，在於提供車輛駕駛
    人及行人有關道路路況之警告、禁制、指示等資訊，以便利
    行旅及促進交通安全，道路交通標誌標線號誌設置規則第2
    條定有明文，受處分人對道路上設置之所有標誌、標線、號
    誌，自應加以特別之注意並確實遵守，如得以其個人對交通
    號誌的誤判（誤以為行人號誌顯示綠燈即可直行）而主張無
    違規行為，不僅影響交通之安全及順暢，對其他用路人之生
    命、健康亦造成威脅，且關於標誌、標線、號誌設置、養護
    及號誌運轉，是由主管機關依其職權綜合判斷，有依法裁量
    的餘地，並非受處分人主觀上認為不合理，即得任意違反現
    有道路上設置之交通號誌、標誌。從而，受處分人徒以上開
    路口行車交通號誌指示不明或設置不當云云，指摘原裁定之
    不當，即無可採。
四、綜上所述，本件受處分人上開騎乘機車闖越紅燈之交通違規
    事實，甚為明確。從而原處分機關依道路交通管理處罰條例
    第53條第1項，裁處受處分人罰鍰1,800元，並依同條例第63
    條第1項第3款規定，併予記違規點數3點，於法並無不合。
    從而，原裁定駁回受處分人之異議，即無違誤，本院經核，
    原裁定其認事用法，均無不當。從而，受處分人執上開情詞
    ，指摘原裁定不當，核無理由，應予駁回。因本件事實已臻
    明確，受處分人請求到庭陳述云云，本院認並無必要，附此
    敘明。
五、據上論結，應依道路交通案件處理辦法第26條，刑事訴訟法
    第412條，裁定如主文。
中    華    民    國    98    年    6     月    2     日
                  刑事第二庭    審判長法  官  葉居正
                                      法  官  吳勇輝
                                      法  官  郭千黛
以上正本證明與原本無異。
不得再抗告。
                                      書記官  尤乃玉
中    華    民    國    98    年    6     月    3     日


司法院資訊處製作；財團法人民間司法改革基金會備份。
